【裁判字號】    98,簡,58
【裁判日期】    980626
【裁判案由】    勞動基準法
【裁判全文】
高雄高等行政法院簡易判決
                                        98年度簡字第58號
原      告  皇橋科技股份有限公司（原名稱皇橋通信電機有限
            公司）
代  表  人  甲○○
被      告  高雄縣政府
代  表  人  乙○○  縣長
上列當事人間勞動基準法事件，原告不服行政院勞工委員會中華
民國98年1月23日勞訴字第0970027319號訴願決定，提起行政訴
訟，本院判決如下：
    主  文
訴願決定及原處分均撤銷。
訴訟費用由被告負擔。
    事實及理由
一、事實概要︰
    緣原告係從事批發及零售業，為適用勞動基準法之行業。經
    被告所屬勞工局於民國97年1月29日派員實施勞動檢查結果
    ，發現原告未依規定發給勞工李志建、余柏慶、王明仁、宋
    金益及林建銘等5人之96年11月及12月延長工時工資，違反
    勞動基準法（下稱勞基法）第24條規定；另李志建工作至96
    年12月15日，原告僅發給12天工資，李志建96年12月2日、9
    6年12月9日等2日例假日工資及96年12月6日普通傷病假折半
    工資原告並未給付，違反同法第39條及第43條規定，違法之
    事實洵堪認定，爰依同法第79條第1項第1款及第3款之規定
    ，於97年3月7日以府勞動字第0970046252號裁處書，處原告
    罰鍰各6千元、2千元及2千元（折算新台幣3萬元整）。原告
    不服，向行政院勞工委員會（下稱勞委會）提起訴願，經該
    會97年7月8日勞訴字第0970009525號訴願決定：「原處分撤
    銷，由原處分機關於2個月內另為適法之處分。」嗣經被告
    重為審查，以原告之勞工李志建為月薪制，其96年12月工作
    至96年12月15日，原告僅發給12天工資，李志建96年12月2
    日、96年12月9日等2日例假日工資並未給付；另96年12月6
    日普通傷病假折半工資亦未給付，分別違反勞基法第39條及
    第43條規定，爰依同法第79條第1項第1款及第3款之規定，
    以97年8月18日府勞動字第0970165009號裁處書（下稱原處
    分），處原告罰鍰各2千元（折合新台幣1萬2千元），原告
    不服，提起訴願，經遭決定駁回，遂提起本件行政訴訟。
二、本件原告主張︰依勞基法第36條規定，勞工每7日至少應有1
    日之休息，作為例假。但常態性解讀應為連續工作，始依法
    執行，但李志建未符合規定，應不發給薪資。李志建96年12
    月16日到96年12月17日曠工未請假，96年12月17日公司小姐
    連絡上，始確定要離職（附打卡紀錄），當日向健保局辦理
    退保事宜；原告是技術性服務業，離職前，工具及客戶工程
    進度內容要移交，李志建擅離職守，勞工局應依法告誡，勞
    工局未執行，只顧保護勞工。李志建要求請病假，未符合勞
    工請假規則第10條規定辦理及提出李志建需在家休養1天之
    醫師證明，依法未符合發給折半工資等語。並聲明求為判決
    訴願決定及原處分均撤銷。
三、被告則以︰勞基法之立法目的，係規範勞工勞動條件之最低
    標準，保障勞工權益，加強勞雇關係，促進社會與經濟發展
    。雇主與勞工所訂之勞動條件，不得低於該法所訂之最低標
    準。依勞基法第36條規定，勞工每7日至少應有1日之休息，
    作為例假，依同法第39條規定，該例假日之工資應由雇主照
    給。又依勞委會依據勞基法第43條規定授權訂定之勞工請假
    規則，係有關勞工請假之假期及事假以外期間內工資給付之
    最低標準。上開規定均屬強制規定，舉凡適用勞基法之雇主
    ，即負遵守之義務，違者即應受罰。查被告97年7月23日勞
    動檢查會談紀錄載略：「‧‧‧二、該公司與勞工所定勞動
    契約約定新進人員前3個月係採週休1日制；‧‧‧四、經查
    該公司所提供之勞工李志建君打卡紀錄發現，李君於96年12
    月15日離職，12月2日及9日（星期日）（例假）及12月6日
    （病假）該公司未依法分別給予1日及半日之工資，而僅給
    予12日實際工作日之工資，12日×733(元/日）=8,796元。
    五、另該公司總務甲○○女士表示，李志建君係為月薪制人
    員，因96年12月份工作至12月15日，未做滿1個月，並未於
    工資清冊中造冊，故折算日薪給薪，李君日薪算法為底薪1
    萬8千元，除12及除25後平均，亦即：（18,000/24+18,000/
    25）/2＝733。」惟查原告所提供勞工李志建96年12月出勤
    紀錄表，於96年12月2日及96年12月9日記載為「休」，上開
    2日應屬原告所採行隔週休制之休假，應認屬勞基法第36條
    規定之例假，是依同法第39條規定，該例假日之工資即應由
    原告照給；另依李志建96年12月出勤紀錄，96年12月6日記
    載為「病」，可知李志建當日之病假係經原告之同意始予註
    記，且依據勞工請假規則第10條規定，並未要求需專業醫師
    開立休養證明始得請假，復依勞工請假規則第4條第2項規定
    ，普通傷病假1年內未超過30日部分，工資折半發給。基上
    ，原告僅給予李志建96年12月實際工作12日之工資，並未給
    付李志建96年12月2日、96年12月9日之例假日工資及96年12
    月6日病假應折半發給之工資，分別違反勞基法第39條及第4
    3條規定之事證明確。被告爰依同法第79條第1項第1款、第3
    款及行政罰法第18條第1項規定，處原告罰鍰各2千元（折算
    新台幣1萬2千元），並無不合等語，資為抗辯。並聲明求為
    判決駁回原告之訴。
四、本件被告以原告未依規定給付勞工李志建例假日工資及病假
    折半工資，分別違反勞基法第39條及第43條規定，爰依同法
    第79條第1項第1款及第3款之規定，處原告罰鍰各2千元（折
    合新台幣1萬2千元），固有被告97年8月18日府勞動字第097
    0165009號裁處書附於原處分卷可稽，惟查：
（一）按「行政處分以書面為之者，應記載下列事項：一、處分
      相對人之姓名，．．．如係法人或其他設有管理人或代表
      人之團體，其名稱、事務所，及管理人或代表人之姓名、
      出生年月日、性別、身分證統一號碼、住居所。」「地方
      自治團體、法人、非法人之團體應由其代表人或管理人為
      訴願行為。」「訴願決定書，應載明左列事項：一、訴願
      人姓名．．．如係法人或其他設有管理人或代表人之團體
      ，其名稱、事務所或營業所，管理人或代表人之姓名、出
      生年月日、住、居所、身分證證明文件字號。」分別為行
      政程序法第96條第1項第1款及訴願法第20條第2項、第89
      條第1項第1款所明定。是行政處分應記載相對人之名稱，
      相對人為法人時，並應記載其代表人，又訴願人如為法人
      ，未由其代表人為訴願行為，即屬不備訴願要件，訴願機
      關應依法先命補正，如未命補正，逕予決定，自非適法。
      次按「對於法人或非法人之團體為送達者，應向其代表人
      或管理人為之。」行政程序法第69條第2項及訴願法第44
      條第2項均定有明文。
（二）經查，原告公司原名稱為「皇橋通信電機有限公司」，負
      責人為「凌哲雲」，於97年8月8日變更登記為「皇橋科技
      股份有限公司」，負責人為「甲○○」，此有高雄縣政府
      營利事業登記證（發文字號0000000000）及經濟部97年8
      月8日經授中字第09732788650號函等附於原處分卷可稽，
      則本件被告97年8月18日作成之原處分，即應記載原告變
      更登記後之名稱「皇橋科技股份有限公司」及新任代表人
      「甲○○」，並對新任代表人為送達，然原處分仍記載原
      告原名稱「皇橋通信電機有限公司」及原代表人「凌哲雲
      」，且未對其新任代表人「甲○○」為送達，自有違誤。
      嗣原告以其原名稱及代表人提起訴願，受理訴願機關不查
      ，未予糾正上開原處分之疏失，亦未命原告新任代表人為
      訴願行為，逕以原告原名稱及原代表人作成訴願決定書並
      對原代表人為送達，揆諸前揭規定，於法均有未合。
五、綜上所述，被告原處分未記載原告變更登記後之名稱及新任
    代表人，亦未送達新任代表人，自屬違法，訴願決定未予糾
    正，續以原告原名稱及原代表人作成決定，並對原代表人為
    送達，亦有可議，應由本院將訴願決定及原處分均予撤銷，
    由被告另為適法之處分。又本件既因程序上理由撤銷訴願決
    定及原處分，兩造間有關實體上之爭執，自毋庸再予審酌，
    併此敘明。另本件為簡易訴訟事件，爰不經言詞辯論為之。
六、據上論結，本件原告之訴為有理由，依行政訴訟法第233條
    第1項、第236條、第98條第1項前段，判決如主文。
中    華    民    國    98    年     6    月   26     日
              高雄高等行政法院第一庭
                              法  官  呂佳徵
以上正本係照原本作成。
如不服本判決，應於送達後20日內，向本院提出上訴狀並表明上
訴理由，如於本判決宣示後送達前提起上訴者，應於判決送達後
20日內補提上訴理由書（須按他造當事人人數附繕本）。
中    華    民    國    98    年     6    月   26     日
                              書記官  蔡玫芳
附註：
行政訴訟法第235條（第1項、第2項）：
對於適用簡易程序之裁判提起上訴或抗告，須經最高行政法院之
許可。
前項許可，以訴訟事件所涉及之法律見解具有原則性者為限。


司法院資訊處製作；財團法人民間司法改革基金會備份。
